【裁判字號】    90,上更(一),110
【裁判日期】    900726
【裁判案由】    毒品危害防制條例
【裁判全文】
臺灣高等法院刑事判決                  九十年度上更(一)字第一一號
    上  訴  人
    即  被  告  甲○○
    選任辯護人  呂福元
右上訴人，因違反毒品危害防制條例案件，不服臺灣新竹地方法院，八十六年度訴字
第七四五號，中華民國八十六年十二月十日第一審判決（起訴案號：臺灣新竹地方法
院檢察署八十六年度偵字第八四九四號）提起上訴，經判決後，由最高法院發回更審
，本院判決如左：
    主      文
原判決關於甲○○意圖販賣而非法持有化學合成麻醉藥品及定執行刑部分撤銷。
甲○○非法販賣化學合成麻醉藥品，累犯，處有期徒刑伍年貳月。
扣案之化學合成麻醉藥品甲基安非他命壹佰肆拾肆點零貳公克沒收。
    事      實
一、甲○○前有二次違反槍砲彈藥刀械管制條例及麻醉藥品管理條例之前科紀錄，最
    近一次係因違反槍砲彈藥刀械管制條例及麻醉藥品管理條例，經法院分別判處有
    期徒刑後，合併定執行刑為有期徒刑一年六月確定，於民國八十四年十月十八日
    執行完畢，猶不知警惕，復基於意圖販入化學合成麻醉藥品甲基安非他命以供販
    賣牟利之犯意，即於八十六年九月二十日上午十時許，以電話與林能賢（業經判
    決確定）聯絡購買甲基安非他命，雙方約略談妥交易時間、地點、交易數量及金
    額後，於同日下午五時許，林能賢委由不知情之謝旺龍駕駛車號ＯＨ－七一七０
    號自用小客車，甲○○則由知其欲購買安非他命之陳原慶駕駛車號ＨＳ－六八九
    五號自用小客車到中山高速公路南下湖口服務區內會合，雙方再經討價還價後，
    合意以每兩甲基安非他命新台幣（下同）四萬八千元之代價，由林能賢販賣四兩
    甲基安非他命予甲○○，總價合計為十九萬二千元，並由甲○○當場交付上開金
    額之金錢，而林能賢並即交付四兩甲基安非他命予甲○○，惟甲○○未及賣出即
    經警於同日晚上八時十分許，在上開地點臨檢時當場查獲，並扣得甲○○購得之
    該四兩甲基安非他命（經送鑑驗結果淨重一百四十四點零二公克）。
二、案經內政部警政署國道公路警察局第二警察隊報請台灣新竹地方法院檢察署檢察
    官偵查起訴。
    理      由
一、訊據上訴人即被告甲○○供承有於右揭時地以十九萬二千元之價格向林能賢購得
    四兩甲基安非他命之事實，並有經警於右開時地當場查獲被告所購得之四兩甲基
    安非他命（淨重一四四．０二公克）及林能賢因販賣該甲基安非他命所得之十九
    萬二千元扣案可稽，惟被告矢口否認有欲販賣安非他命之犯行，辯稱：伊向林能
    賢購入之安非他命係欲供己吸用，因購買不易，才一次大量購買，且其中一兩是
    陳原慶要買的，而由伊先墊錢，伊並無要販賣之意思云云。然查證人林能賢於警
    訊時供稱：「是甲○○於電話中告訴我，他要買安非他命四兩，講好價錢一兩新
    台幣四萬八千元，共計十九萬二千元，然後約定於八十六年九月二十日十七時左
    右，在高速公路湖口服務區南下停車場進行交易」云云（見偵查卷影印卷第十三
    頁），而被告於警訊時供稱：「我在高速公路服務區內，以二十萬元之金額購買
    安非他命，是向謝旺龍（業已不起訴處分確定）及林能賢購買，：：：他們在電
    話中告訴我有安非他命要賣，一兩五萬元左右，然後約定九月二十日十七時左右
    ，在高速公路湖口服務區南下停車場進行交易，：：：確實金額是十九萬二千元
    ，電話中言明一兩五萬元，但在服務區內議價後以一兩四萬八千元成交，總金額
    十九萬二千元，：：：資金是我自己積蓄的」云云（見偵查卷影印卷第二四頁至
    第二七頁），於檢察官偵查時供稱：「我買來安非他命上車後交給陳原慶，陳原
    慶沒出資，我也沒給他好處，我因急著要上廁所，才將安非他命交給他」云云（
    見偵查卷影印卷第七三頁），嗣於原審法院審理時亦供稱：「陳原慶不參加購買
    安非他命」等語（見原審卷影印卷第七０頁）。而證人陳原慶於警訊時供稱：「
    安非他命是甲○○向林能賢及謝旺龍所購買，基於朋友立場，我駕車載甲○○前
    往購買安非他命，但我並沒出資合購」云云（見偵查卷影印卷第三一頁、第三二
    頁），嗣於檢察官偵查時亦供稱無出資合買安非他命云云（見偵查卷影印卷第五
    三頁），依此三人之供述，足見查扣之安非他命係被告向林能賢所購買，非被告
    與陳原慶合資共同向林能賢購買，況如被告係與陳原慶合資購買四兩安非他命，
    則縱一兩五萬元，每人各購買二兩，或陳原慶合資購買一兩，被告又何須帶二
    十萬元前往購買，而陳原慶竟分文未出，實悖常理，益見被告係單獨向林能賢購
    買安非他命，而非與陳原慶合資購買，被告事後翻異前詞，指稱其中一兩安非他
    命是陳原慶合資購買，暨證人陳原慶於原審法院審理時翻異前供，附和被告之所
    供而供述係與被告合資購買安非他命，顯非事實，殊無足採。至被告雖辯稱伊購
    買之安非他命係供自己吸用，沒有要販賣之意思云云，惟查依被告於偵查時所稱
    每日吸安非他命一、二次，數量不定，吸管一瓢左右（見偵查卷影印卷第七四頁
    ），則以每日吸二次，每次０．一至０．二公克計算（平均每日吸０．三公克）
    ，被告所購買之四兩安非他命（淨重一四四．０二公克），足供吸四百八十日，
    衡情被告又豈有一次即行購買如此長期間供吸用之安非他命數量之理，且如此長
    期間之存放，被告又豈有不虞因保存不良而致變質。另查被告經濟狀況並非富裕
    ，其於警訊時雖供稱購買安非他命之十九萬二千元係伊自己之積蓄云云，惟於本
    院審理時供稱該購買安非他命款項是剛收到之貨款云云，前後就購買安非他命款
    項來源之供述不一，而若被告竟將其業務上週轉之款用供購買安非他命，顯係被
    告認以此亦足使其從中獲利，致移供購買安非他命，並參酌所購買之安非他命達
    一百四十四點零二公克，足證被告向林能賢購買系爭安非他命，顯非僅供己吸用
    ，而係意供販賣而予販入，而因被告購得該安非他命後未久即為警臨檢當場查獲
    ，致未及賣出，是亦尚難因系爭安非他命並未呈分裝待售之狀態，亦未查獲如電
    子秤、分裝袋等供販賣安非他命用之工具，即認被告購買系爭安非他命非係欲供
    販賣。而扣案之白色晶體經送檢驗結果，確係甲基安非他命，淨重一百四十四點
    零二公克，此有法務部調查局八十六年十一月十四日檢驗通知書一份在卷可稽，
    綜上所述，被告所辯，要係飾卸刑責之詞，不足採信，事證明確，被告犯行洵堪
    認定。
二、查被告明知政府對於安非他命之非法交易一向查禁森嚴，且重罰不寬貸，衡諸常
    情，倘非有利可圖，絕無平白甘冒被嚴查重罰高度風險之理，是被告基於販賣安
    非他命以從中牟利而販入安非他命，雖未及賣出即為警查獲，惟非法販賣麻醉藥
    品安非他命，並不以販入之後復行賣出為要件，袛要以營利為目的，將安非他命
    購入或賣出，有一於此，其犯罪即告成立（參照最高法院六十八年度台上字第六
    ０六號判例、八十年度台上字第四六二三號判決）。而查被告行為後，毒品危害
    防制條例已於八十七年五月二十二日公布生效，依該條例第二條第二項第二款、
    第四條第二項，安非他命係屬第二級毒品，在該條例規範之列，是非法販賣安非
    他命，被告行為時之麻醉藥品槍管理條例及行為後施行之毒品危害防制條例均有
    處罰規定，比較該二條例，以行為時之舊法較有利於被告，自應適用舊法。又麻
    醉藥品管理條例雖於八十八年六月二日修正公布全文，並將法規名稱修正為管制
    藥品管理條例，惟修正後該條例第三十七條並未廢除有關刑罰之規定，附此敘明
    。核被告所為，係犯麻醉藥品管理條例第十三條之一第二項第一款之非法販賣化
    學合成麻醉藥品罪（安非他命經行政院衛生署於七十九年十月九日以衛署藥字第
    九０四一四二號函公告列為麻醉藥品管理條例第二條第四款之「化學合成麻醉藥
    品」管理，不得非法輸入、製造、販賣、吸用、持有等，並自七十九年十月十一
    日起生效），公訴人認被告就此係犯麻醉藥品管理條例第十三條之一第二項第二
    款之意圖販賣而非法持有化學合成麻醉藥品罪，起訴法條，容有未洽，應予變更
    。而被告非法持有安非他命之低度行為應為其販賣安非他命之高度行為所吸收，
    不另論罪，而查被告有事實欄所載前科判決及執行情形，有本院被告全國前案紀
    錄表在卷足憑，其於受有期徒刑執行完畢後五年內，再犯本件有期徒刑以上之罪
    ，為累犯，應依法加重其刑。原審據以論罪科刑，固非無見，惟查，原審就被告
    上揭所犯未及為麻醉藥品管理條例及毒品危害防制條例之適用比較，尚有未洽，
    另被告係基於營利之意圖，而販入安非他命以供販賣，所為係犯麻醉藥品管理條
    例第十三條之一第二項第一款之非法販賣化學合成麻醉藥品罪，原審認係犯同條
    例第十三條之一第二項第二款之意圖販賣而非法持有化學合成麻醉藥品罪，亦有
    未洽。是被告上訴意旨否認有何販賣安非他命犯行，固無理由，惟原判決關於被
    告意圖販賣而非法持有化學合成麻醉藥品部分既有可議，自應與定執行刑部分併
    予由本院撤銷改判。爰審酌被告之素行、犯罪之動機、目的、手段，雖意圖販賣
    而販入安非他命，惟未及賣出即為警查獲，尚未獲取何利益，而因而所致生之危
    害及犯罪後之態度等一切情狀，量處有期徒刑五年二月，扣案之甲基安非他命淨
    重一百四十四點零二公克，係違禁物，依刑法第三十八條第一項第一款規定宣告
    沒收。
據上論斷，應依刑事訴訟法第三百六十九條第一項前段、第三百六十四條、第二百九
十九條第一項前段、第三百條，麻醉藥品管理條例第十三條之一第二項第一款，刑法
第十一條前段、第二條第一項但書、第四十七條、第三十八條第一項第一款，判決如
主文。
本案經檢察官林炳雄到庭執行職務。
中      華      民      國    九十      年     七       月     二十六   日
                              臺灣高等法院刑事第三庭
                                  審判長法  官    張  連  財
                                        法  官    陳  榮  和
                                        法  官    張  傳  栗
右正本證明與原本無異。
如不服本判決應於收受送達後十日內向本院提出上訴書狀，其未敘述上訴之理由者並
得於提起上訴後十日內向本院補提理由書（均須按他造當事人之人數附繕本）。
                                        書記官    王  秀  雲
中      華      民      國    九十      年      七      月     二十七   日
附錄：本案論罪科刑法條全文
管制藥品管理條例第十三條之一第二項第一款：
違反前條之規定，其屬於第二條第四款之麻醉藥品者，依左列規定處罰：
一、非法輸入、製造、運輸、販賣者，處五年以上有期徒刑，得併科五萬元以下罰金
    。


司法院資訊處製作；財團法人民間司法改革基金會備份。
